臺灣高等法院刑事判決　　　　　　　　99年度上訴字第4142號
上　訴　人
即　被　告　黃意遠
指定辯護人　本院公設辯護人　王永炫
上列上訴人因違反毒品危害防制條例案件，不服臺灣板橋地方法
院99年度訴字第2166號，中華民國99年10月12日第一審判決（起
訴案號：臺灣板橋地方法院檢察署99年度偵字第1738號），提起
上訴，本院判決如下：
    主  文
原判決撤銷。
黃意遠共同販賣第二級毒品，處有期徒刑肆年。扣案之含第二、
三級毒品成分之粉紅色圓形錠劑陸粒（驗餘淨重壹點柒參玖伍公
克）均沒收銷燬之，第三級毒品Ketamine貳袋（合計驗餘淨重壹
點壹伍捌公克）及販賣毒品所得財物現金新臺幣肆仟貳佰元與門
號0000000000號行動電話壹支（含SI M卡壹枚）均沒
收。
    事  實
一、黃意遠明知MDMA（俗稱搖頭丸）及Ketamine（愷他命，俗稱
    K他命）係毒品危害防制條例所列之第二、三級毒品，不得
    非法販賣，竟與真實姓名年籍不詳、綽號「白白」（另綽號
    「車神」）之成年男子共同基於販賣第二級毒品MDMA及第三
    級毒品Ketamine以牟利之犯意聯絡，由該姓名年籍不詳、綽
    號「白白」之成年男子提供毒品，推由黃意遠負責將毒品轉
    交買家，並收取價款，嗣於民國98年12月29日凌晨0時許，
    鄭凱文透過黃意遠所提供「白白」之電話與「白白」聯絡毒
    品交易細節後，即由黃意遠以其所有0000000000號行動電話
    與鄭凱文聯絡後，將搖頭丸6粒及K他命3袋送至新北市○○
    區○○路73巷6號藏愛旅店801室交付鄭凱文，並收取交易價
    款新臺幣（下同）4,200元，黃意遠從中並取得300至500元
    之代價以牟利。嗣於同日凌晨0時5分許，離去上址藏愛旅店
    後，旋為警在新北市○○區○○路73巷與環河南路254巷口
    查獲，並扣得搖頭丸3粒、K他命3 袋、現金4,200元及門號
    0000000000號行動電話1支（黃意遠所犯持有第二級毒品部
    分，業經臺灣板橋地方法院以99年度簡字第3347號判處拘役
    30日，如易科罰金，以1,000元折算1日確定）；嗣警再於同
    日凌晨0時20分許，前往上址藏愛旅店801室內，自鄭凱文處
    扣得搖頭丸6粒（驗餘淨重1.7395 公克）及K他命2袋（驗餘
    淨重共計1.158公克）等物（鄭凱文施用毒品部分，經送觀
    察、勒戒後，認無繼續施用毒品傾向，業經臺灣板橋地方法
    院檢察署檢察官以99年度毒偵字第442號案件為不起訴處分
    確定）。
二、案經新北市政府警察局三重分局報請臺灣板橋地方法院檢察
    署檢察官偵查起訴。
    理  由
壹、程序部分
    本院認定事實所引用之下列證據資料（包含供述證據、文書
    證據等），並無證據證明係公務員違背法定程序所取得。又
    檢察官、被告及其辯護人於原審及本院審判時對本院所提示
    之被告以外之人審判外之供述，包括供述證據、文書證據等
    證據，就證據能力均未表示爭執，且迄言詞辯論終結前並未
    聲明異議，亦無顯有不可信之情況與不得作為證據之情形，
    本院審酌上開證據資料製作時之情況，尚無違法不當及證明
    力明顯過低之瑕疵，認為以之作為證據應屬適當，是依刑事
    訴訟法第15 9條至第159條之5規定，本院所引用供述證據及
    文書證據均有證據能力，合先敘明。
貳、實體部分
一、上訴人即被告黃意遠雖於本院審理期日未到，然其前於本院
    準備程序時坦承有於上開時點將搖頭丸6粒及他命3袋送與證
    人鄭凱文，惟矢口否認有何販賣第二、三級毒品之犯行，辯
    稱：「鄭凱文找伊一起玩搖頭丸，伊過去時鄭凱文說毒品沒
    了，鄭凱文說要大家一起出錢去買搖頭丸跟K他命，鄭凱文
    交給伊4,200元，還給伊一支電話，請伊打那支電話聯絡賣
    家，伊自己也準備要購買3顆搖頭丸和5顆K他命，鄭凱文說
    請伊直接到現場再跟人家講，後來伊到現場有買到，當天因
    為鄭凱文正在玩，所以才請伊幫忙拿毒品，是合資購買，並
    非販賣。」云云。經查：
  (一)上揭事實，業據被告於警詢、偵查時均坦承不諱（見偵查卷
    第14頁、第15頁、第42頁至第44頁），與證人鄭凱文於警詢
    及偵查中證述之情節相符（見偵查卷第19頁、第20頁、第49
    頁、第50頁）互核相符，並經證人李姿柔及張豫蓁於警詢及
    偵查中證述上情無訛（見偵查卷第25頁、第29頁）。證人鄭
    凱文先證稱：伊打電話給「車神」稱伊要毒品搖頭丸及K他
    命，請他介紹賣搖頭丸及K他命給伊，車神介紹一個人，然
    後再由黃意遠用未顯示的電話給伊送搖頭丸及K他命來，黃
    意遠送來的K他命，伊先打開一包倒在桌上，大家一起用等
    語，雖嗣鄭凱文於原審結證稱：伊是跟「車神」買毒品，「
    車神」就是「白白」，「白白」的電話是伊跟黃意遠要的，
    當時伊將購毒的錢給被告，被告再拿毒品回來給伊，當天伊
    與「白白」講完電話時，將電話交給被告聽，「白白」伊完
    全不認識，「白白」說一定要黃意遠過去跟他拿毒品等語（
    見原審99年8月31日審理筆錄），互核證人鄭凱文前後所述
    勾稽，就毒品交易細節縱稍有未符，但始終未曾否認其購得
    毒品之來源確係由被告交付，且核與證人李姿柔、張豫蓁於
    警詢、偵查中所證述之情節相符，是被告辯稱其係合資云云
    ，顯係卸責之詞，不足採信。復有卷附被告0000000000號行
    動電話通聯紀錄1份附卷足參，並有被告所有供聯絡交易毒
    品所有之0000000000號行動電話1支，及交易毒品所得之現
    金4,200元扣案可資佐證，且在證人鄭凱文處扣得本案交易
    之毒品搖頭丸6粒及K他命2袋（原取得3袋K他命，證人鄭凱
    文將其中1袋攤散在桌上施用，餘2袋經警扣案），而上開扣
    案之粉紅色圓形錠劑6粒及白色粉末1袋及白色細結晶1袋，
    經送交通部民用航空局航空醫務中心鑑定結果確係檢出MDMA
    及Ketamine成分，亦有該中心99年1月29日航藥鑑字第09904
    81號毒品鑑書1紙可憑。
  (二)又證人鄭凱文於上開98年12月29日凌晨0時20分為警查獲時
    所採尿液確有二級毒品MDMA之陽性反應，並經原審法院裁送
    觀察、勒戒後，認無繼續施用毒品傾向，業經臺灣板橋地方
    法院檢察署檢察官為不起訴處分確定等情，有台灣檢驗科技
    股份99年1月25日濫用藥物尿液檢驗報告及查獲毒品案件被
    移送者姓名、代碼對照表（見99年度毒偵字第442號卷第17
    頁、第25頁）、99年度毒聲字第241號裁定書、99年度毒偵
    字第442號不起訴處分書等各1份附卷足憑，足徵證人鄭凱文
    確有施用第二級毒品MDMA之情形。
  (三)按一般民眾普遍認知之毒品非法交易，向為政府查禁森嚴且
    重罰不寬貸，衡諸常情，倘非有利可圖，絕無平白甘冒被重
    罰風險之理，從而，舉凡有償交易，除足反證其確另基於某
    種非圖利本意之關係外，通常尚難因無法查悉其買進、賣出
    之差價，而諉無營利之意思，或阻卻販賣犯行之追訴。查被
    告為智識正常之成年人，對於搖頭丸、K他命價格昂貴，取
    得不易，毒品交易為政府檢警機關嚴予取締之犯罪，法律並
    就此懸有重典處罰，當知之甚稔，而被告與證人鄭凱文僅屬
    一般交往，倘無從中賺取差價或投機貪圖小利，豈有甘冒重
    典依購入價格轉售或代購之理？況被告亦於警詢及偵查中自
    承：伊幫綽號「白白」之人運送毒品每次可以抽300至500元
    ，「白白」說每次運送毒品可以抽傭，且需要毒品時「白白
    」也可以算伊便宜點等語（見偵查卷第15頁、第43頁），益
    徵被告主觀上確有營利之意圖甚明。
  (四)綜上所述，被告所辯，顯係事後卸責之詞，無足採信。本案
    事證明確，被告販賣第二、三級毒品犯行，洵堪認定，應予
    依法論科。
二、核被告黃意遠所為，係犯毒品危害防制條例第4條第2項之販
    賣第二級毒品罪、同法第4條第3項之販賣第三級毒品罪。被
    告販賣前後非法持有搖頭丸及K他命之低度行為，為販賣之
    高度行為所吸收，不另論罪。第按刑法上之幫助犯，係指以
    幫助之意思，對於正犯資以助力，而未參與實施犯罪之行為
    者而言，如就構成犯罪事實之一部，已參與實施即屬共同正
    犯（參照最高法院49年台上字第77號判例）。本件被告既已
    替綽號「白白」之成年男子運送毒品，並向購毒者收取對價
    ，即已分擔實施犯罪行為之一部，即屬分擔實施犯罪之行為
    ，況被告亦從中牟取利益，乃以合同之意思而參加犯罪，即
    係以自己犯罪之意思而參與，自係共同正犯，檢察官認被告
    係幫助犯，容有誤會。被告與該姓名年籍不詳、綽號「白白
    」之成年男子間，就上開販賣第二、三級毒品之犯行，有犯
    意聯絡及行為分擔，均為共同正犯。另被告以一行為觸犯構
    成要件不同之上揭二罪名，為想像競合犯，依刑法第55條規
    定，從一重之販賣第二級毒品處斷。又本件被告販賣毒品次
    數僅1次，從中獲取300元至500元之金額不多，其販賣情節
    較長期販賣毒品之「大盤」、「中盤」毒販輕微，依其實際
    犯罪之情狀而言，非無顯可憫恕之處，認如量處法定最低度
    刑有期徒刑7年，猶嫌過重，顯屬情輕法重，有傷一般國民
    對於法律之情感，爰依刑法第59條之規定酌量減輕其刑。
三、原審以被告犯罪事明確據以論罪科刑，固非無見，惟查：原
    審未考量被告販賣毒品次數1次且獲利僅數百元，情輕法重
    ，堪予憫恕，未適用刑法第59條規定酌減其刑，而量處被告
    有期徒刑7年2月，即有未洽。被告上訴猶執陳詞否認販賣，
    指摘原判決，雖無理由，惟原判決既有上開可議之處，自應
    予以撤銷改判。爰審酌被告為圖私利，無視毒品戕害他人身
    、心甚鉅，並嚴重侵害社會、國家之法益，及被告販賣之次
    數為1次，毒品之數量尚少，所獲取之金額不多，暨其除曾
    經觀察、勒戒外，無其他前科，素行尚可，有本院被告前案
    紀錄表可憑，兼衡其智識程度為高中畢業，犯罪後否認犯行
    之態度等一切情狀，量處如主文第2項所示之刑。
四、沒收：
  (一)按毒品依其成癮性、濫用性及對社會危害性，共分為四級，
    上開條例並就製造、運輸、販賣、意圖販賣而持有、以非法
    方法使人施用、引誘他人施用及轉讓不同等級之毒品等行為
    ，分別定其處罰。至施用或持有第三、四級毒品，因其可罰
    性較低，故未設處罰之規定，僅就施用及持有第一、二級毒
    品科以刑罰。然鑑於第三、四級毒品均係管制藥品，特於同
    條例第11條之1明定無正當理由，不得擅自持有；第18條第1
    項後段復規定查獲之第三、四級毒品，無正當理由而擅自持
    有者，沒入銷燬之。從而，依同條例第18條第1項後段應沒
    入銷燬之毒品，專指查獲施用或持有之第三、四級毒品而言
    ；倘係查獲製造、運輸、販賣、意圖販賣而持有、以非法方
    法使人施用、引誘他人施用或轉讓第三、四級毒品，既屬同
    條例相關法條明文規定處罰之犯罪行為，即非該條項應依行
    政程序沒入銷燬之範圍。又同條例第19條第1項所定「供犯
    罪所用或因犯罪所得之物」，係指犯第4條至第9條、第12條
    、第13條或第14條第1項、第2項之罪所用或所得之物，不包
    括毒品本身在內，是尚不得援用此項規定為第三、四級毒品
    之沒收依據。再同條例對於查獲之製造、運輸、販賣、意圖
    販賣而持有、以非法方法使人施用、引誘他人施用及轉讓第
    三、四級毒品之沒收，並無特別規定，如其行為已構成犯罪
    ，則該毒品即屬不受法律保護之違禁物，應回歸刑法之適用
    ，依刑法第38條第1項第1款之規定沒收之，始為適法（參照
    最高法院96年度台上字第884號判決意旨）。
  (二)查被告與姓名年籍不詳、綽號「白白」之成年男子共同販賣
    予證人鄭凱文之粉紅色圓形錠劑6粒（淨重1.741公克，取樣
    0.0015公克，餘重1.7395公克）、白色粉末1袋（淨重0.494
    0公克，取樣0.0005公克，餘重0.4935公克）、白色細結晶1
    袋（淨重0.6650公克，取樣0.0005公克，餘重0.6645公克）
    等物，經送請交通部民用航空局航空醫務中心鑑定結果，其
    中粉紅色圓形錠劑確係檢出MDMA及Ketamine成分，而白色粉
    末及白色細結晶則均檢出Ketamine成分，是上開物品確為第
    二、三級毒品。是其中粉紅色圓形錠劑因均檢出MDMA及Keta
    mine成分，且無法析離其成分，均應依毒品危害防制條例第
    18條第1項前段沒收銷燬之；而本案查獲之白色細結晶及粉
    末各1袋之第三級K他命毒品，為違禁物，均應依刑法第38條
    第1項第1款規定沒收。而裝盛上開K他命之外包裝袋，仍含
    有微量K他命成分無法析離，爰併依前揭規定宣告沒收之。
  (三)被告販賣毒品所得共4,200元，係因犯毒品危害防制條例第4
    條之罪所得之財物，應依同條例第19條第1項規定沒收之。
  (四)扣案之門號為0000000000號之行動電話1支（含SIM卡1枚）
    ，為被告黃意遠所有，業據其供明在卷，為供其聯絡販賣毒
    品使用之物，依毒品危害防制條例第19條第1項之規定宣告
    沒收。
參、被告經合法傳喚，無正當理由不到庭，爰不待其陳述，逕行
    判決。
據上論斷，應依刑事訴訟法第371條、第369條第1項前段、第364
條、第299條第1項前段，毒品危害防制條例第4條第2項、第3項
、第18條第1項前段、第19條第1項，刑法第11條前段、第28條、
第55條、第59條、第38條第1項第1款，判決如主文。
本案經檢察官陳傳宗到庭執行職務。
中    華    民    國   100    年    1     月    20    日
                  刑事第十七庭  審判長法  官  王炳梁
                                      法  官  周明鴻
                                      法  官  黃雅芬
以上正本證明與原本無異。
如不服本判決，應於收受送達後10日內向本院提出上訴書狀，其
未敘述上訴之理由者並得於提起上訴後10日內向本院補提理由書
（均須按他造當事人之人數附繕本）「切勿逕送上級法院」。
                                      書記官  鄭雅云
中    華    民    國   100    年    1     月    20    日
附錄本案論罪科刑法條全文：
毒品危害防制條例第4條第2項、第3項：
製造、運輸、販賣第二級毒品者，處無期徒刑或7年以上有期徒
刑，得併科新臺幣1千萬元以下罰金。
製造、運輸、販賣第三級毒品者，處5年以上有期徒刑，得併科
新臺幣7百萬元以下罰金。